【裁判字號】    98,上易,245
【裁判日期】    980213
【裁判案由】    詐欺
【裁判全文】
臺灣高等法院臺中分院刑事判決         98年度上易字第245號
上  訴  人
即  被  告  乙○○
上列上訴人因詐欺案件，不服臺灣臺中地方法院九十七年度易字
第四六九三號中華民國九十七年十二月二十九日第一審判決（起
訴案號：臺灣臺中地方法院檢察署九十七年度偵字第六九九五、
一一七四二號），提起上訴，本院判決如下：
    主  文
上訴駁回。
    理  由
一、按依刑事訴訟法第三百五十條、第三百六十一條、第三百六
    十二條、第三百六十七條規定，不服地方法院之第一審判決
    而上訴者，須提出上訴書狀，並應敘述具體理由，為上訴必
    備之程式；其所提出之書狀未敘述上訴理由，或僅曾以言詞
    陳述上訴理由者，均應於上訴期間屆滿後二十日內補提理由
    書於第一審法院。第一審法院經形式審查，認逾期未補提上
    訴理由者，應定期間先命補正；逾期未補正者，為上訴不合
    法律上之程式，應以裁定駁回。倘已提出上訴理由，但所提
    非屬具體理由者，則由第二審法院以上訴不合法律上之程式
    ，判決駁回。而所謂具體理由，必係依據卷內既有訴訟資料
    或提出新事證，指摘或表明第一審判決有何採證認事、用法
    或量刑等足以影響判決本旨之不當或違法，而構成應予撤銷
    之具體事由，始克當之（例如：依憑證據法則具體指出所採
    證據何以不具證據能力，或依憑卷證資料，明確指出所為證
    據證明力之判斷如何違背經驗、論理法則）；倘僅泛言原判
    決認定事實錯誤、違背法令、量刑失之過重或輕縱，而未依
    上揭意旨指出具體事由，或形式上雖已指出具體事由，然該
    事由縱使屬實，亦不足以認為原判決有何不當或違法者（例
    如：對不具有調查必要性之證據，法院未依聲請調查亦未說
    明理由，或援用證據不當，但除去該證據仍應為同一事實之
    認定），皆難謂係具體理由，俾與第二審上訴制度旨在請求
    第二審法院撤銷、變更第一審不當或違法之判決，以實現個
    案救濟之立法目的相契合，並節制濫行上訴（最高法院九十
    七年度臺上字第八九二號刑事判決意旨參照）。
二、經查：本件上訴人即被告乙○○雖於民國九十八年一月十六
    日向原審法院具狀提出刑事上訴狀敘明上訴理由，惟經核其
    所提出之上訴理由，僅陳述略稱：被告於九十五年五月間
    沒有透過林芳羽刊登徵婚廣告，而認識丁○○，是經由林芳
    羽介紹而認識，認識時被告沒有稱自己是煤場小開，因為被
    告騎一部十幾年的五十西西機車，並沒有車子。被告向丁○
    ○用支票借錢，有表明是朋友還被告錢，金額十五萬八千五
    百，她只有十萬並扣利息，錢是她朋友的，金主有與被告見
    面。被告陸續有向丁○○借錢，第一次還錢就是清償票錢的
    十萬元正，只是當時她說票沒有在身上，是在金主那邊，被
    告相信她，所以沒有將支票取回，被告陸續還她五萬左右。
    被告因工作需要一部汽車，被告拿錢出來買一部汽車，頭款
    、保險費、徵信費皆由被告出資，車主的名字由丁○○名下
    ，被告並且是連帶保證人，多次的分期付款是由被告支付，
    到被告去執行監獄，才由丁○○支付，現在的車子也是在丁
    ○○手上。她與被告交往一陣子，她說不結婚，是只要一個
    伴，那與被告的理念不合，被告才認識甲○○，這段在法院
    她有說明。被告要去執行中監，認為事情要有清楚，包括金
    錢，被告主動簽本票以及借據，被告與丁○○是金錢上面的
    借款，並非詐欺。與甲○○是被告刊登徵婚，被告的目的
    是要找個終生伴侶，被告知道被告的刊登內容較誇大，被告
    與甲○○交往期間有經雙方父母認同，包括被告的母親、叔
    叔、兒子、女兒，以及桃園親戚，過年新春皆有去桃園作客
    。交往中被告將被告以前種種告之甲○○，包括與丙○○、
    丁○○等等過去式，並告知被告將去臺中監獄執行，要去執
    行那天她送被告去報到，在中監執行中，她有會客，並寫許
    多書信給被告（有呈上檢察官），這是真情流露，沒有虛偽
    ，不是甲○○事後提出告訴所說的。被告今天若是詐欺，不
    可能我們同居將近半年以上，她的兒子、女兒都叫被告爸爸
    ，以及我們去做親子活動，有照片為證，被告在中監將甲○
    ○會客名單寫為未婚妻，請法官明察秋毫，被告可提供證人
    母親、叔叔、兒子、女兒等語。
三、本院查：
（一）上訴人即被告因不服地方法院之第一審判決而於九十八年
      一月十六日向原審法院具狀提出刑事上訴狀聲明上訴，則
      依刑事訴訟法第三百六十一條第二項條文、立法修正理由
      及上開最高法院判決意旨，被告倘已提出上訴理由，但所
      提非屬具體理由者，則由第二審法院以上訴不合法律上之
      程式，以判決駁回之。至於上訴理由是否具體，係屬第二
      審法院審查範圍，則不在命補正之列（參見法院辦理刑事
      訴訟案件應行注意事項第一百六十二點），合先敘明。
（二）經核上開上訴人所提之上訴理由，要非屬所謂之具體理由
      【即必須依據卷內既有訴訟資料或提出新事證，具體指摘
      或表明第一審判決有何採證認事、用法或量刑等足以影響
      判決本旨之不當或違法，而構成應予撤銷之具體事由，始
      克當之（例如：依憑證據法則具體指出所採證據何以不具
      證據能力，或依憑卷證資料，明確指出所為證據證明力之
      判斷如何違背經驗、論理法則），最高法院九十七年度臺
      上字第八九二號判決意旨參見】，而上訴人在原審審理中
      本即為有罪之陳述，復表明無證據調查，沒有辯解（承認
      起訴的犯罪事實），有原審九十七年十二月十五日準備程
      序及簡式審判筆錄可稽。綜上，本件被告上訴理由再泛言
      稱：被告於九十五年五月間沒有透過林芳羽刊登徵婚廣
      告，而認識丁○○，是經由林芳羽介紹而認識，認識時被
      告沒有稱自己是煤場小開，因為被告騎一部十幾年的五十
      西西機車，並沒有車子。被告向丁○○用支票借錢，有表
      明是朋友還被告錢，金額十五萬八千五百，她只有十萬並
      扣利息，錢是她朋友的，金主有與被告見面。被告陸續有
      向丁○○借錢，第一次還錢就是清償票錢的十萬元正，只
      是當時她說票沒有在身上，是在金主那邊，被告相信她，
      所以沒有將支票取回，被告陸續還她五萬左右。被告因工
      作需要一部汽車，被告拿錢出來買一部汽車，頭款、保險
      費、徵信費皆由被告出資，車主的名字由丁○○名下，被
      告並且是連帶保證人，多次的分期付款是由被告支付，到
      被告去執行監獄，才由丁○○支付，現在的車子也是在丁
      ○○手上。她與被告交往一陣子，她說不結婚，是只要一
      個伴，那與被告的理念不合，被告才認識甲○○，這段在
      法院她有說明。被告要去執行中監，認為事情要有清楚，
      包括金錢，被告主動簽本票以及借據，被告與丁○○是金
      錢上面的借款，並非詐欺。與甲○○是被告刊登徵婚，
      被告的目的是要找個終生伴侶，被告知道被告的刊登內容
      較誇大，被告與甲○○交往期間有經雙方父母認同，包括
      被告的母親、叔叔、兒子、女兒，以及桃園親戚，過年新
      春皆有去桃園作客。交往中被告將被告以前種種告之甲○
      ○，包括與丙○○、丁○○等等過去式，並告知被告將去
      臺中監獄執行，要去執行那天她送被告去報到，在中監執
      行中，她有會客，並寫許多書信給被告（有呈上檢察官）
      ，這是真情流露，沒有虛偽，不是甲○○事後提出告訴所
      說的。被告今天若是詐欺，不可能我們同居將近半年以上
      ，她的兒子、女兒都叫被告爸爸，以及我們去做親子活動
      ，有照片為證，被告在中監將甲○○會客名單寫為未婚妻
      ，請法官明察秋毫，被告可提供證人母親、叔叔、兒子、
      女兒為上訴之理由【查：上訴人上揭上訴理由所陳，於上
      訴人在原審九十七年十二月十五日審理認罪前之檢察官偵
      查中，及原審所具答辯狀與所為供述內，實業已有所指陳
      】，而俱未依法指摘或表明第一審判決有何採證認事、用
      法或量刑等足以影響判決本旨之不當或違法，而構成應予
      撤銷之具體事由，揆諸上開最高法院判決意旨，及依「程
      序優先於實體」之刑事訴訟法原則，本件上訴自不合法定
      上訴程式，應予駁回，並不經言詞辯論為之。
據上論斷，應依刑事訴訟法第三百六十七條前段、第三百七十二
條，判決如主文。
中    華    民    國    98    年    2     月    13    日
            刑事第九庭    審判長法  官  江  德  千
                                法  官  賴  妙  雲
                                法  官  許  旭  聖
以上正本證明與原本無異。
不得上訴。
                                書記官  紀  美  鈺
中    華    民    國    98    年    2     月    13    日


司法院資訊處製作；財團法人民間司法改革基金會備份。
